臺灣彰化地方法院刑事判決
110年度訴字第1043號
公  訴  人  臺灣彰化地方檢察署檢察官
被      告  黃哲瑋


上列被告因加重詐欺案件，經檢察官提起公訴（110年度偵字第9
519號），有刑事訴訟法第273條之1第1項之情形，本院合議裁定
由受命法官獨任進行簡式審判程序，審理判決如下：
    主  文
黃哲瑋犯三人以上共同犯詐欺取財罪，處有期徒刑壹年。
    事  實
一、黃哲瑋於「飛機」通訊軟體上結識自稱「萱萱」及另名自稱
    「盧明俊」之成年人，而黃哲瑋依其一般社會通常生活經驗
    ，應可知悉便利商店或其他營業處所提供之包裹取貨、寄送
    服務迅速且便捷，任何人均得輕易前往辦理，如受他人指示
    收取報酬而代為冒名領取包裹後，又立刻持往他處轉寄，則
    該包裹恐係詐欺集團成員詐得之財物或所使用之犯罪工具（
    含人頭金融帳戶存摺、提款卡等物），藉以遂行詐欺取財犯
    行，並逃避檢警之追緝，從而得以預見「萱萱」、自稱「盧
    明俊」之成年人及其他所屬成年成員間，係以3人以上之分
    工方式詐騙，竟為貪圖可從中獲取不法利益，竟與「萱萱」
    、自稱「盧明俊」之人及其餘詐欺集團之成年成員，共同基
    於三人以上共同詐欺之犯意聯絡，由黃哲瑋擔任俗稱之「取
    簿手」。先由詐欺集團成員在臉書求職社團上以「農農」之
    帳號發文稱從事家庭代工，張雅雯見上開求職貼文後，以LI
    NE與詐欺集團某成員互加好友，該詐欺集團成員即向張雅雯
    佯稱要替張雅雯申請薪資補助金，要求張雅雯提供提款卡及
    密碼以便入帳，張雅雯因而陷於錯誤，於民國110年4月17日
    11時15分在台南市永康區統一超商白金門市，將其所申設中
    華郵政股份有限公司帳號00000000000000號提款卡寄至該詐
    欺集團成員所指定之地點，並以LINE訊息將提款卡密碼傳給
    對方。該詐欺集團成員待張雅雯寄出提款卡後，即由「萱萱
    」等人以「飛機」通訊軟體指示黃哲瑋，黃哲瑋遂於110年4
    月19日下午時許，與其不知情之女友謝佳琦，先一同駕駛車
    牌號碼000-0000號自用小客車南下，並入住設址高雄市○○區
    ○○路00號之「風車時尚汽車旅館」，後再於翌（20）日凌晨
    2時53分許，搭乘車牌號碼000- 0000號營業用小客車，前去
    設址高雄市○○區○○路000號之「統一超商德文門市」，領取
    其內裝有張雅雯前揭郵局之提款卡1張及密碼之包裹，得手
    後再依「萱萱」等人之指示，於同年月21日，至高雄六和夜
    市湯姆熊對面飯店，將收取之包裹交給自稱「盧明俊」之不
    詳詐欺集團成年男性成員。    
二、案經張雅雯訴由台南市政府警察局永康分局移由高雄市政府
    警察局鳳山分局報告臺灣彰化地方檢察署檢察官偵查起訴。
                 
    理  由
壹、程序方面
一、本件被告黃哲瑋所犯屬法定刑為死刑、無期徒刑、最輕本刑
    為3 年以上有期徒刑以外之罪，其於準備程序時就被訴事實
    為有罪之陳述，經告知簡式審判程序要旨並聽取當事人意見
    ，經被告同意適用簡式審判程序後，本院亦認無不得或不宜
    改依簡式審判程序進行之處，爰依刑事訴訟法第273 條之1 
    第1 項規定裁定由受命法官進行簡式審判程序，故本件之證
    據調查依刑事訴訟法第273條之2規定，不受同法第159條第1
    項、第161條之2、第161條之3、第163條之1及第164條至第1
    70條規定之限制，合先敘明。
二、本判決下列所引用之其他非供述證據，被告不爭執證據能力
    ，且查無違法取得之情形，本院認亦得作為證據。
貳、實體方面
一、認定被告犯罪之各項證據及理由
　㈠上揭犯罪事實，業據被告黃哲瑋於偵訊、本院準備程序及審
    理時均坦認不諱（偵9519卷第165至167頁；本院卷第69頁、
    第79至81頁），核與證人即告訴人張雅雯於警詢中所述互核
    相符（見偵9519卷第59至63頁），且有被告監視器畫面比對
    照片、統一超商取貨資訊（偵9519卷第33頁）、汽車旅店錄
    影監視器翻拍照片（同上偵卷第35至41頁、第51至55頁）、
    便利商店及路口監視器錄影監視器翻拍照片（同上偵卷第41
    至49頁）、7-11貨態查詢系統（同上偵卷第57頁）、郵政存
    簿儲金簿及內頁影本（同上偵卷第65至67頁）、告訴人張雅
    雯與詐欺集團成員LINE對話紀錄截圖（同上偵卷第69至79頁
    ）、詐欺集團成員名稱小庭LINE主頁及名稱農農臉書主頁截
    圖（同上偵卷第81頁）、臺南市政府警察局永康分局復興派
    出所受理各類案件紀錄表、受理案件證明單（同上偵卷第85
    至87頁）在卷為佐。
　㈡按共同正犯之意思聯絡，不限於事前有所協議，其於行為當
    時，基於相互之認識，以共同犯罪之意思參與者，亦無礙於
    共同正犯之成立，且其表示之方法，不以明示通謀為必要，
    即相互間有默示之合致，亦無不可（最高法院92年度臺上字
    第3724號判決意旨參照）；又共同正犯，係共同實行犯罪行
    為之人，在共同意思範圍內，各自分擔犯罪行為之一部，相
    互利用他人之行為，以達其犯罪之目的，其成立不以全體均
    參與實行犯罪構成要件之行為為要件，其行為分擔，亦不以
    每一階段皆有參與為必要，倘具有相互利用其行為之合同意
    思所為，仍應負共同正犯之責（最高法院99年度臺上字第13
    23號判決要旨參照）。觀諸本案詐欺集團之犯罪型態，先撥
    打電話給告訴人實施詐騙，詐得告訴人帳戶提款卡，其後通
    知收簿手領取帳戶包裹內之提款卡後，再層交給集團上手成
    員等各階段，均係需由多人縝密分工方能完成之集團性犯罪
    ，被告等參與領取帳戶提款卡包裹交給上手，所分擔之工作
    雖非為詐欺取財或洗錢之全部行為，且與其他集團成員間亦
    未必有直接之犯意聯絡，然其等參與之部分行為，為詐欺集
    團取得告訴人財物（帳戶提款卡）全部犯罪計畫之重要部分
    ，未逾越合同意思之範圍。是被告應與所屬詐欺集團所有參
    與本案共同詐欺取財犯行之成員同負全責。
　㈢據上，堪認被告自白與事實相符，其犯行堪以認定。本案事
    證明確，應依法論科。　　
二、論罪科刑：
  ㈠核被告所為，係犯刑法第339條之4第1項第2款三人以上共同
    犯詐欺取財罪（下稱加重詐欺取財罪）。
  ㈡被告所為前揭上開加重詐欺取財犯行，與暱稱「萱萱」、自
    稱「盧明俊」之成年人及其所屬之詐欺集團其餘成年成員間
    有犯意聯絡及行為分擔，應論以共同正犯。
  ㈢爰以行為人之責任為基礎，審酌被告正值青壯，不思依循正
    途獲取個人財產，明知利用人頭帳戶之詐欺取財犯罪在我國
    橫行多年，社會上屢見大量被害人遭各式詐欺手法騙取帳戶
    提款卡後作為人頭帳戶，再利用上開人頭帳戶犯案，竟加入
    以實施詐術為手段之本案詐欺集團擔任取簿手，夥同本案詐
    欺集團之其他成員，以佯稱替求職者申請薪資補助金以取得
    金融帳戶之提款卡等方式，詐騙告訴人，使告訴人陷於錯誤
    ，以取得金融帳戶提款卡及密碼，對告訴人造成損害，應予
    非難；且被告雖未與告訴人達成和解，然係因告訴人表示並
    未有金錢上之損失，故不需要調解，此有本院電話洽辦公務
    紀錄單1紙附卷可參（見本院卷第99頁）。另考量被告在本
    案之角色分工係擔任取簿手之角色，層級非高，且無證據於
    本案中業已取得酬勞，及其自述高中肄業之教育智識程度，
    擔任物流隨車人員，月薪約新台幣4萬元左右，離婚，育有
    一女9歲，由前妻照顧，目前有固定交往之女友，且女友已
    懷孕，現需扶養父親及女友，家庭經濟狀況勉持（見本院卷
    第82頁）等一切情狀，量處如主文所示之刑。
三、沒收部分
    按犯罪所得，屬於犯罪行為人者，沒收之，於全部或一部不
    能沒收或不宜執行沒收時，追徵其價額，刑法第38條之1第1
    項前段、第3 項定有明文。宣告前2條之沒收或追徵，有過
    苛之虞、欠缺刑法上之重要性、犯罪所得價值低微，或為維
    持受宣告人生活條件之必要者，得不宣告或酌減之。刑法第
    38條之2第2項亦有明文。又2人以上共同犯罪，關於犯罪所
    得之沒收、追繳或追徵，應就各人所分得者為之。又所謂各
    人「所分得」，係指各人「對犯罪所得有事實上之處分權限
    」，法院應視具體個案之實際情形而為認定；倘若共同正犯
    各成員內部間，對於不法利得分配明確時，固應依各人實際
    分配所得沒收。至於上揭共同正犯各成員間有無犯罪所得、
    所得數額，係關於沒收、追繳或追徵標的犯罪所得範圍之認
    定，固非屬犯罪事實有無之認定，並不適用「嚴格證明法則
    」，無須證明至毫無合理懷疑之確信程度，應由事實審法院
    綜合卷證資料，依自由證明程序釋明其合理之依據以認定之
    （最高法院104年度第13次刑事庭會議決議、104 年度臺上
    字第3937號判決意旨參照）。經查，被告於警詢及本院審理
    時均稱：我領取本案提款卡並未抽取佣金，沒有拿到報酬等
    語（見偵9519卷第14頁；本院卷第81頁），遍查全卷亦無證
    據證明被告業已取得本案犯罪所得，故不再為沒收追徵之諭
    知。
據上論斷，依刑事訴訟法第273條之1第1項、第299 條第1 項前
段，刑法第28條、第339 條之4第1 項第2 款，刑法施行法第1 
條之1 第1 項，判決如主文。
本案經檢察官蔡奇曉提起公訴，檢察官楊閔傑到庭執行職務。
中　　華　　民　　國　　111 　年　　3 　　月　　2 　　日
                  刑事第一庭    法  官  黃齡玉
以上正本證明與原本無異。
如不服本判決應於收受判決後20日內向本院提出上訴書狀，並應
敘述具體理由。其未敘述上訴理由者，應於上訴期間屆滿後20日
內向本院補提理由書( 均須按他造當事人之人數附繕本) 「切勿
逕送上級法院」。
告訴人或被害人對於判決如有不服具備理由請求檢察官上訴者，
其上訴期間之計算係以檢察官收受判決正本之日期為準。
中　　華　　民　　國　　111 　年　　3 　　月　　2 　　日
                                書記官  葉惠英
附錄本案論罪科刑法條全文：
中華民國刑法第339條之4
犯第339條詐欺罪而有下列情形之一者，處1年以上7年以下有期
徒刑，得併科1百萬元以下罰金：
一、冒用政府機關或公務員名義犯之。
二、三人以上共同犯之。
三、以廣播電視、電子通訊、網際網路或其他媒體等傳播工具，
    對公眾散布而犯之。
前項之未遂犯罰之。